臺灣臺北地方法院行政訴訟判決
110年度交字第396號
原      告  林俐君

被      告  臺北市交通事件裁決所

代  表  人  蘇福智
訴訟代理人  吳維中
上列當事人間交通裁決事件，原告不服臺北市交通事件裁決所中
華民國110年7月27日北市裁罰字第22-C00000000號裁決，提起行
政訴訟，本院判決如下：
    主  文
一、原處分撤銷。
二、訴訟費用新臺幣830元由被告負擔。
三、被告應給付原告新臺幣300元。　
    事實及理由
一、程序部分：
　　本件係因原告不服被告民國110年7月27日北市裁罰字第22-C
    00000000號違反道路交通管理事件裁決書（下稱原處分）而
    提起行政訴訟，核屬行政訴訟法第237條之1第1項第1款規定
    之交通裁決事件，爰依同法第237條之7規定，不經言詞辯論
    ，逕為判決。
二、爭訟概要：
(一)原告於110年4月19日18時30分許駕駛車號0000-00號自用小
    客車(下稱A車)，行經新北市三重區新北大道與中華路口，
    因與訴外人歐景合所駕駛車號000－0000號自用小客車(下稱B
    車)發生擦撞後，未留在現場而駛離逃逸，經新北市政府警
    察局三重分局光明派出所（下稱舉發機關）員警填製新北警
    交字第C00000000號舉發違反道路交通管理事件通知單(下稱
    舉發通知單)予以舉發。
(一)原告不服舉發通知單向被告陳述意見，經舉發機關查復違規
    屬實，原告於110年7月27日親至被告裁罰櫃檯申請裁決，被
    告審認原告有「汽車駕駛人駕駛汽車肇事，無人受傷或死亡
    而未依規定處置逃逸」之違規行為，乃依道路交通管理處罰
    條例第62條第1項規定開立原處分，裁處原告新臺幣（下同
    ）3,000元罰鍰，吊扣駕駛執照1個月，並應參加道路交通安
    全講習，於同日送達原告。原告不服原處分，於110年7月28
    日向本院提起行政訴訟。
三、原告起訴主張及聲明：
(一)主張要旨：
　　原告於上開時、地駕駛A車與B車發生碰撞時並無碰撞感，而
    不知已與B車發生擦撞，且從車窗查看A車與B車間尚有些許
    距離，原告認為僅是虛驚一場，且員警亦未示意原告下車，
    並揮手示意原告右轉，原告因而遵行員警指示駛離，以免阻
    礙交通，並無肇事逃逸之犯意。
(二)聲明：原處分撤銷。
四、被告答辯及聲明：
(一)答辯要旨：
  1.本件係值勤員警於110年4月19日17時至19時擔服新北大道與
    中華路交整勤務，於18時30分發現新北市○○路00號前路口疑
    似有發生交通事故，遂趨前查看現場，見A車與B車發生碰撞
    ，員警為釐清事故，以手勢指揮要求原告先不要移動車輛，
    惟原告見員警上前仍逕行右轉，員警以為該車要靠邊停車，
    未料原告直接駛向中山橋匝道離去，並未留在現場，亦未留
    下聯絡方式予B車車主，即離開現場而未依規定處置，員警
    依法舉發，並無不當。
　2.經檢視監視器影像，左側順向為2車道，影片時間18：24：3
    4至38，B車行駛於靠後方内側車道，A車亮啟右方向燈，左
    側車身跨越内、外側車道線，行駛於靠前方外側車道；影片
    時間18：24：39～49，A車突然跨越雙白線至内側車道，並與
    位於後方内側車道之B車發生擦撞，2車此時均停下，但兩側
    之其他車輛仍繼續通行；影片時間18：24：50～18：25：10
    ，B車駕駛下車至兩車之後方查看，A車駕駛並未下車。
　3.道路交通管理處罰條例第62條第1項所稱「依規定處置」，
    係指前揭道路交通事故處理辦法第3條之規定；又所謂逃逸
    ，並不限於汽車駕駛人於肇事後未做任何查看即行離去之行
    為，凡汽車駕駛人於肇事後，未經他造當事人同意逕行離開
    肇事現場，亦未留下聯絡資料、方式，致使他造當事人或有
    關單位難以尋求賠償、追究責任者，均屬逃逸。至於肇事雙
    方責任如何、損害是否嚴重、有無下車查看等情，並非所問
    。核此上述規定，係課予駕駛人肇事後為適當處置義務，其
    立法目的在於保存肇事現場相關證據，俾日後釐清筆事責任
    歸屬，是肇事駕駛人應視現場具體情形，依上開規定為必要
    處置，縱使於無人傷亡且車輛尚能行駛之情形，無論肇事責
    任誰屬，均有義務停留肇事現場，並即向警察機關報告，以
    維己身及對造權益，並釐清肇事責任。
(二)聲明：駁回原告之訴。　　　　
五、爭點：
    原告駕駛A車與B車發生擦撞時，其主觀上是否已知悉發生交
    通事故？
六、本院之判斷：
(一)應適用之法令：道路交通事故處理辦法第3條第1項第4、5款
    、道路交通管理處罰條例第24條、第62條第1項（附錄）。
(二)如爭訟概要欄所載之事實，除後述之爭點外，其餘為兩造所
    不爭執，並有舉發通知單（見本院卷第21頁）、送達證書（
    見本院卷第101頁）、原處分（見本院卷第23頁）、監視器
    影像光碟（見本院卷第95頁）、道路交通事故現場圖(見本
    院卷第76頁)、現場及車損照片(見本院卷第77至80頁)、交
    通事故調查紀錄表(見本院卷第82至85頁)及員警密錄器影像
    截圖影本(見本院卷第91至93頁)在卷可佐，該情堪以認定。
(三)原告駕駛A車與B車發生擦撞時，其主觀上並不知悉已發生交
    通事故：
　1.按道路交通管理處罰條例第62條對汽車駕駛人之處分，係基
    於肇事逃逸之主觀惡性情形，故駕駛人不知有肇事情形時，
    既無從「即時處理」，自乏肇事逃逸之可責性，從而本條文
    之處分，應以汽車駕駛人知悉肇事之事實為要件。惟就執法
    人員適用本條文而言，汽車駕駛人是否不知肇事，應就客觀
    事實認定，一般而言，車輛駕駛人對所駕駛車輛發生肇事，
    苟非有具體可信之事由並有客觀之憑證，自不得任憑諉為不
    知，致生流弊助長肇事逃逸之歪風。
　2.經本院當庭勘驗監視器光碟勘驗結果：「畫面時間18：24：
    37，A車行駛在道路外側車道，右轉方向燈閃爍，右後方為B
    車；畫面時間18：24：40，A車車頭偏向右方車道行駛，B車
    繼續直行；畫面時間18：24：42，A車與B車發生擦撞，兩車
    均停駛；畫面時間18：25：02，B車駕駛下車查看。」等情
    ，有監視器光碟(見本院卷第95頁)、本院勘驗筆錄暨翻拍照
    片(見本院卷第128至129頁、第137至149頁)，是依上開勘驗
    內容可知，原告駕駛A車確實有B車發生擦撞之情事，然發生
    碰撞時，兩車均無明顯晃動情事，足見兩車碰撞力道甚微。
  3.至舉發機關員警以A車與B車發生碰撞後，原告於肇事後逕駕
    車離開現場，認原告違反道路交通管理處罰條例第62條第1
    項規定而開單舉發等情，有新北市政府警察局三重分局110
    年6月18日新北警重交字第1103780765號函在卷可稽(見本院
    卷第71至72頁)。惟查，原告於本院審理時陳稱：我當時並
    沒有感覺到有與B車發生擦撞；當時員警並沒有指揮要求我
    停車，而是指揮我右轉，我才會駕車離開，當時我不知道有
    與B車發生碰撞等語(見本院卷第128頁)，另參酌證人即新北
    市政府警察局三重分局光明派出所員警郭子豪於本院審理時
    具結證稱：當天我在系爭地點執行交整勤務，我看到義交招
    手請我過去，我看過去，就看到兩台車碰撞在一起，我就上
    前要了解，我看到系爭車輛往前移動，我有以手勢請原告先
    不動，但原告可能沒有看到就繼續移動，當下我認為沒辦法
    請原告停在右轉車道上，我有做出往右的手勢，原告就直接
    開上中山橋往新莊的方向等語(見本院卷第131至132頁)，核
    與原告上開陳稱內容相符，堪以採信，足見原告見員警作出
    往右手勢，誤以為員警指示其右轉，而駕車離去，實難認原
    告主觀上具有肇事逃逸之犯意。觀諸卷附之A車之車損照片
    所示，A車之左側後照鏡僅有輕微刮痕，足見兩車發生碰撞
    之力道甚微。又觀諸前述之監視器光碟勘驗畫面所示，兩車
    發生擦撞後B車車主雖有下車察看，然B車車主係從B車左側
    往後行走至A車左後方，是原告於當時是否已看見B車車主下
    車趨前查看，尚非無疑。從而，綜合上開客觀情事以觀，堪
    認A車雖有與B車發生擦撞，然兩車擦撞力道甚微，原告主張
    其未感覺到兩車發生碰撞，其主觀上並不知悉已發生交通事
    故，且誤以為員警指示其右轉駛離現場等語，尚非無據。是
    被告以監視器光碟所示兩車有發生擦撞且原告未停留在現場
    處置等情，逕對原告為裁罰，該原處分尚難認適法，應予撤
    銷。
(四)本件判決基礎已臻明確，兩造其餘攻擊、防禦方法及訴訟資
　　料經本院審酌後，核與判決結果不生影響，無一一論述之必
　　要，併此敘明。　
七、結論：
　　原處分認事用法有違誤，原告訴請撤銷原處分為有理由，應
    予撤銷。至本件第一審裁判費為300元及證人日旅費為530元
    ，應由敗訴之被告負擔，因原告已預納裁判費300元及被告
    已預納證人日旅費530元，爰確定第一審訴訟費用額如主文
    第2、3項所示。
中　　華　　民　　國　　111 　年　　1 　　月　24 　　日
                  行政訴訟庭  法  官  黃子溎
上為正本係照原本作成。
如不服本判決，應於送達後20日內，向本院提出上訴狀並表明上
訴理由（原判決所違背之法令及其具體內容或依訴訟資料可認為
原判決有違背法令之具體事實)，其未載明上訴理由者，應於提
出上訴後 20 日內向本院補提理由書（上訴狀及上訴理由書均須
按他造人數附繕本，如未按期補提上訴理由書，則逕予駁上訴）
，並應繳納上訴裁判費新臺幣 750 元。
中　　華　　民　　國　　111 　年　　1　　月　 　24　　日
                              書記官  藍儒鈞
附錄（參考法條）：
1.道路交通事故處理辦法第3條第1項第4、5款
　發生道路交通事故，駕駛人或肇事人應先為下列處置：
　四、不得任意移動肇事車輛及現場痕跡證據。但無人傷亡且車
　    輛尚能行駛，或有人受傷且當事人均同意移置車輛時，應
      先標繪車輛位置及現場痕跡證據後，將車輛移置不妨礙交
      通之處所。
　五、通知警察機關。但無人受傷或死亡且當事人當場自行和解
      者，不在此限。　
2.道路交通管理處罰條例第24條
　汽車駕駛人有下列情形之一者，應接受道路交通安全講習：
　一、違規肇事受吊扣駕駛執照處分。
3.道路交通管理處罰條例第62條第1項
　汽車駕駛人駕駛汽車肇事，無人受傷或死亡而未依規定處置者
  ，處新臺幣1,000元以上3,000元以下罰鍰；逃逸者，並吊扣其
  駕駛執照1個月至3個月。
　　
訴訟費用計算書
項　　　　目　   　金　額（新臺幣）　　備　註
第一審裁判費　　   300元               原告預納
第一審證人日旅費   530元               被告預納
合        計　　   830元